臺灣彰化地方法院刑事判決　　　　　　　100年度訴字第472號
公　訴　人　臺灣彰化地方法院檢察署檢察官
被　　　告　王崑輝
指定辯護人　林志銘律師
上列被告因竊盜等案件，經檢察官提起公訴（100 年度偵字第17
82號），本院判決如下：
    主    文
王崑輝犯攜帶兇器侵入住宅竊盜罪，累犯，處有期徒刑壹年拾月
；又犯恐嚇危害安全罪，累犯，處有期徒刑陸月。應執行有期徒
刑貳年貳月。
    犯罪事實
一、王崑輝前於民國94年間因連續攜帶兇器毀越安全設備竊盜案
    件，經臺灣高等法院臺中分院以95年度上易字第1555號判決
    判處有期徒刑2 年2 月確定，經送監執行，於98年4 月1日
    縮短刑期假釋出監付保護管束，於98年9 月15日假釋期滿未
    經撤銷，以已執行完畢論。詎仍不知悔改，於100 年2 月2
    日（農曆年除夕）上午10時許向其友人張原賓借用車號N8V-
    051 號之重型機車1 部後，即基於意圖為自己不法所有之竊
    盜犯意，四處尋找行竊之機會，嗣王崑輝於同日中午12時40
    分許行經潘玉雲位於彰化縣社頭鄉○○村○○○路36號之住
    宅時，發現該住宅大門未上鎖，即自該未上鎖之大門侵入上
    開住宅（侵入住宅部分未據告訴），並在潘玉雲之臥室內，
    以在該臥室內取得之剪刀撬開該臥室內五斗櫃附加鎖頭之鐵
    片後，竊取置於該五斗櫃內之金項鍊1 條及現金8 萬5000元
    得手（現金部分置放於3 個包包、1 個紅色盒子及3 個夾鍊
    袋內，包包及夾鍊袋各3 個及紅色盒子1 個亦一併遭王崑輝
    竊取）。詎王崑輝得手將離去之際，適為潘玉雲之女劉珈均
    發覺，王崑輝竟另基於恐嚇之犯意，以左手臂靠住劉珈均脖
    子，並接續2 次向劉珈均恫稱：「不能講、不能報警、不然
    就讓你死」等語，而以上開加害於生命、身體之言詞，致劉
    珈均心生畏懼而危害於安全，而王崑輝隨即騎乘上開機車逃
    離現場。嗣劉珈均通知潘玉雲後報警處理，並為警調閱路口
    監視器影像資料，而循線查知上情。
二、案經彰化縣警察局田中分局報告臺灣彰化地方法院檢察署檢
    察官偵查起訴。
    理    由
一、證據能力：              1
（一）按被告以外之人於審判外之言詞或書面陳述，除法律有規
      定者外，不得作為證據，刑事訴訟法第159 條第1 項定有
      明文。又被告以外之人於檢察事務官、司法警察官或司法
      警察調查中所為之陳述，與審判中不符時，其先前之陳述
      具有較可信之特別情況，且為證明犯罪事實存否所必要者
      ，得為證據，刑事訴訟法第159 條之2 亦有明定。是被告
      以外之人於審判外之言詞或書面陳述，雖屬傳聞證據，原
      則上無證據能力，但如有法律規定之例外情形時，則仍具
      證據能力。又前揭法條規定之所謂「具有較可信之特別情
      況」，係屬「信用性」之證據能力要件，亦即法院就該被
      告以外之人於檢察事務官、司法警察官或司法警察調查中
      所為之陳述，依其陳述當時之原因、過程、內容、功能等
      外在因素加以觀察，如可判斷其陳述出於真意，又無違法
      取供等情事，而有足以取代審判中經反對詰問之可信性保
      證者而言（最高法院96年度台上字第5979號、97年度台上
      字第2799號判決意旨參照）。經查本案證人劉珈均於警詢
      中指述其遭被告壓制脖子之時間、壓制之力道及程度等節
      ，與其事後於偵查及本院審理時所為之陳述不符（詳後述
      ），且其於警詢之陳述，經辯護人於本院準備程序時表示
      拒絕作為證據，本院審酌證人劉珈均警訊中之陳述並未具
      有較可信之特別情況，亦非證明本件犯罪事實存否所必要
      者，故本院認證人劉珈均於警詢之陳述無證據能力。然我
      國刑事訴訟法基於證據裁判主義及證據能力之規定，得以
      作為認定犯罪事實之依據，以有證據能力之證據為限，惟
      於審判期日證人所為陳述與審判外之陳述相異時，可提出
      該證人先前所為自我矛盾之陳述，用來減低其在審判時證
      言之證明力，此種作為彈劾證據使用之傳聞證據，因非用
      於認定犯罪事實之基礎，不受傳聞法則之拘束。因此，被
      告以外之人於審判外之言詞或書面陳述，雖不得以之直接
      作為認定犯罪事實與否之證據，但非不得以之作為彈劾證
      據，用來爭執或減損被告、證人或鑑定人陳述之證明力（
      最高法院97年台上字第483 號、97年台上字第67號及96年
      台上字第7368號判決意旨參照）。是證人劉珈均於警詢之
      陳述，雖屬被告以外之人在審判外之陳述，原則上固不得
      以之直接作為認定犯罪事實與否之證據，然辯護人於本院
      審理時既以證人劉珈均之警詢供述，用以減低證人劉珈均
      於本院審理時證詞之憑信性，是證人劉珈均之警詢陳述仍
      得作為彈劾證據，附此敘明。
（二）按被告以外之人於審判外之陳述，雖不符刑事訴訟法第15
      9 條之1 至第159 條之4 之規定，然經當事人於審判程序
      同意作為證據，法院審酌該言詞陳述作成時之情況，認為
      適當者，亦得為證據；當事人、代理人或辯護人於法院調
      查證據時，知有刑事訴訟法第159 條第1 項不得為證據之
      情形，而未於言詞辯論終結前聲明異議者，視為有前項之
      同意，刑事訴訟法第159 條之5 定有明文。經查，證人張
      原賓之警詢筆錄，雖為前開刑事訴訟法第159 條第1 項之
      傳聞證據，惟公訴人、被告及辯護人於本院審理中均不爭
      執其證據能力，復未於言詞辯論終結前聲明異議，而本院
      審酌上開陳述作成時之情況，並無為違法取證之瑕疵，揆
      諸上開規定，應認有證據能力。
（三）按被告以外之人於偵查中向檢察官所為陳述，除顯有不可
      信之情況者外，得為證據，同法第159 條之1 第2 項定有
      明文。偵查中對被告以外之人（包括證人、鑑定人、告訴
      人、被害人及共同被告等）所為之偵查筆錄，或被告以外
      之人向檢察官所提之書面陳述，性質上均屬傳聞證據。惟
      現階段刑事訴訟法規定檢察官代表國家偵查犯罪、實施公
      訴，依法其有訊問被告、證人及鑑定人之權，證人、鑑定
      人且須具結，而實務運作時，檢察官偵查中向被告以外之
      人所取得之陳述，原則上均能遵守法律規定，不致違法取
      供，其可信度極高，職是，被告以外之人前於偵查中已具
      結而為證述，除反對該項供述得具有證據能力之一方，已
      釋明「顯有不可信之情況」之理由外，不宜以該證人未能
      於偵訊中接受他造之反對詰問為由，即遽指該證人於偵查
      中之陳述不具證據能力。本案證人劉珈均於偵訊中陳述時
      ，業經檢察官諭令具結，其證詞之憑信性已獲擔保，被告
      及選任辯護人亦均未釋明上開供述有顯不可信之情況，依
      前開說明，本院認證人劉珈均上開於偵查中具結後之證言
      自應具有證據能力。
（四）證人即據報前往案發現場之警員蔡木火與證人潘玉雲雖未
      親自見聞被告行竊及與證人劉珈均接觸之過程，但就渠等
      證述曾聽聞自證人劉珈均告知其遭受被告以手肘靠住脖子
      、出言恫嚇及目睹證人劉珈鈞案發後之神情等事實而言，
      則是屬於足以證明供述內容真實性以外事實之情況證據，
      即足供證明證人劉珈均曾對之陳述遭受被告以手肘靠住脖
      子及恐嚇此事，而非屬傳聞證據（黃朝義著，「論刑事證
      據法上之傳聞法則」，收錄於東海法學研究第13期，第17
      0 頁；林俊義著，「傳聞法則之研究」，司法研究年報第
      23輯第7 篇，第3 章第7 節非傳聞證據之概念；臺灣高等
      法院臺中分院97年度上訴字第2921號、98年度上訴字第4
      號判決意旨參照）。
（五）員警拍攝之車號NBV-051 號機車與車內安全帽之照片共5
      張及路口監視器翻拍照片7 張，均係以科學、機械之方式
      所為忠實且正確之紀錄，性質上並非供述證據，自無刑事
      訴訟法第159 條第1 項規定傳聞法則之適用，且均經本院
      於審理時當庭直接提示而為合法之調查，公訴人、被告及
      辯護人均陳述對證據能力無意見，而本院又查無有應不具
      證據能力之情事，自亦均認有證據能力。
二、訊據被告王崑輝固坦承於上揭時間進入被害人潘玉雲之臥室
    後，以在該臥室內取得之剪刀撬開臥室內五斗櫃附加鎖頭之
    鐵片後行竊，惟矢口否認竊得金項鍊、超過6 萬5000元之現
    金及恐嚇被害人劉珈均，辯稱：其實際偷到的現金只有6萬
    5000元，也沒有偷到金項鍊，而偷完東西要離開時，只有踢
    到1 隻小狗，並沒有遇到被害人劉珈均，怎麼可能恐嚇被害
    人劉珈均云云。惟查：
（一）被告於前開時間騎乘其友人張原賓所有之車號N8V-051 號
      重型機車前往上址，並於侵入被害人潘玉雲之住宅後，以
      在被害人潘玉雲臥室內取得之剪刀破壞五斗櫃附加之鎖頭
      鐵片後行竊乙節，業據被告於本院審理時供承不諱，核與
      證人張原賓於警詢（警卷第4 頁至第5 頁反面）、證人劉
      珈均於偵訊及本院審理中（偵卷第16頁、本案卷第83頁反
      面至第84頁）、證人潘玉雲於本院審理中之證述（本院卷
      第87頁至第87頁反面）情節相符，復有車號NBV-051 號重
      型機車與車內安全帽之照片共5 張（警卷第14頁至第16頁
      ）及路口監視器翻拍照片10張（警卷第7 頁至第8 頁、第
      17 頁 至第21頁）附卷可證，此部分之事實堪以認定。
（二）證人劉珈均於偵訊中證稱：100 年2 月2 日中午，伊在房
      間內睡覺，聽到隔壁媽媽的房間內有很大的聲音，伊就起
      來看看是否家人回來，但一走出房間就看到被告在媽媽的
      房間內翻櫃子，且手中拿著媽媽的3 個包包及現金盒，被
      告看到伊之後就走向伊，以左手臂押住伊的脖子後用很兇
      狠的口氣對伊說「不可以說，不然就讓你死」之類的話，
      且說了2 次，說完後就離開了等語（偵卷第16頁）；復於
      本院審理時證稱：農曆除夕當日早上在家裡睡覺，後來聽
      到母親房間有櫃子打開撞到牆壁的聲音，所以伊就起床到
      房門外的走道，並發現平常都會關起來的母親房門沒有關
      ，且被告背對著伊站在母親平常放錢的五斗櫃前翻東西，
      而被告可能聽到伊將自己房門關起來的聲音，就轉身向伊
      走過來，當時被告右手上還拿著母親平常工作用的3 個腰
      包及1 個紅色的盒子，之後被告就用沒有拿東西的手靠壓
      在伊脖子上，叫伊不能講、不能報警，不然要讓伊死，還
      講了2 次，而被告要離開時還在客廳與走道銜接處踢了家
      裡養的馬爾濟斯1 下等語（本院卷第84頁）。衡諸證人劉
      珈均迭於偵查及本院審理時對被告以手靠住其脖子並以「
      不能講、不能報警，否則讓你死」恫嚇乙節指述歷歷，且
      前後所述大抵相同，苟非親身經歷，實無法牢記其杜撰情
      節；而被告係以在被害人潘玉雲臥室內取得之剪刀撬開五
      斗櫃附加之鎖頭鐵片後竊取財物等情，業據被告於本院審
      理時供承在卷，並經證人潘玉雲於本院審理時證稱：伊房
      間內的五斗櫃是靠牆壁置放，而與隔壁房間間的隔間是用
      木板，伊在五斗櫃二旁各加掛1 個鎖，而五斗櫃連原本的
      鎖在內共有3 個鎖被撬開，五斗櫃二旁的鎖都是遭被告從
      鎖頭旁的沒有上AB膠的鐵片撬開等語（本院卷第87頁反面
      ），復有該五斗櫃照片2 張附卷可參（偵卷第23頁），本
      院審酌被告持剪刀猛力撬開該五斗櫃附加鎖頭之鐵片時當
      發出一定聲響，且該五斗櫃既靠牆擺放，而證人潘玉雲、
      劉珈均之房間隔間材質既為隔音不佳木板，則證人劉珈均
      證稱係聽見被告猛力撬開該五斗櫃時導致櫃子撞擊牆壁之
      聲音而外出查看乙節，非與常理不合，是證人劉珈鈞上開
      所述，應非虛枉。
（三）次按認定犯罪事實所憑之證據，並不以直接證據為限，即
      綜合各種間接證據，本於推理作用，為認定犯罪事實之基
      礎，如無違背一般經驗法則，尚非法所不許；被害人之陳
      述是否與事實相符，固仍應調查其他證據以資審認，然證
      明其指訴與事實相符之證據，並不以直接證據為限，若間
      接證據，已足供佐證其指訴為真實，亦非不得以之相互印
      證，併採為判決之基礎（最高法院44年台上字第702 號判
      例、93年度臺上字第4632號判決意旨參照）。經查：證人
      潘玉雲本院審理時證稱：伊於100 年2 月2 日接到劉珈鈞
      打電話給伊，在電話中哭著說有1 個不認識的人進來家裡
      並趕快回家等語（本院卷第87頁），而證人即據報前往處
      理之警員蔡木火於本院審理時亦證稱：伊據報前往案發現
      場時，有看到1 個年紀很輕看起來像女學生的被害人（按
      即證人劉珈均），當時該被害人的面無表情、呆滯，伊後
      來有找照片和嫌疑人讓被害人指認，被害人情緒才比較平
      和等語（本院卷第82頁至第82頁反面）。觀諸證人潘玉雲
      、蔡木火之證述情節，案發後證人劉珈均即哭泣撥打電話
      向母親潘玉雲求援，倘證人劉珈鈞當日並未遇見被告並遭
      被告出言恫嚇，何致反應激烈、哭泣？甚且於員警前往處
      理時仍因驚嚇而呈現呆滯之狀態？更得於撥打電話求援時
      即得供陳被告侵入住家之事實？則從此情況證據顯示，證
      人劉珈均上開所證當屬信實，則被告以左手肘靠住證人劉
      珈均脖子並以前開言詞恫嚇被告等情，應堪認定。
（四）證人潘玉雲於本院審理時證稱：伊共被偷走1 條金項鍊、
      3 個包包、1 個紅色盒子及3 個夾鍊袋，每個包包內均有
      4000元現金，即50元硬幣20個、10元硬幣50個及100 元鈔
      票25張；而紅色盒子內有3000元紅包3 個、1000元紅包5
      個、600 元紅包1 個、200 元紅包3 個及現金，但現金除
      1 筆要給廠商的2 萬元鈔票外，另一些鈔票多少錢伊忘記
      了；至於夾鍊袋有1 個內有現金鈔票3 萬元，另2 個夾鍊
      袋則裝10元及50元的硬幣等語（本院卷第87頁），本院審
      酌證人潘玉雲於本院審理時對其實際遭竊之現金數額雖不
      復明確記憶，然其於本院審理時明確指證失竊之現金數額
      部分即已達7 萬7200元（計算式：4000元×3 ＋3000元×
      3 ＋1000元×5 ＋600 元＋200 元×3 ＋2 萬元＋3 萬元
      ＝7 萬7200元），而衡之一般民眾持有金錢，原均未預期
      將遭行竊，實難苛求刻意記憶所持有鈔票、銅板之實際數
      量，應認證人潘玉雲於距離案發日較近時所清點之失竊現
      金數量為可採，爰認定被告竊得之財物為金項鍊1 條及現
      金8 萬5000元（現金分別置放於3 個包包、1 個紅色盒子
      及3 個夾鍊袋內，包包及夾鍊袋各3 個及紅色盒子1 個亦
      一併遭被告竊取）。
（五）對被告辯解及有利部分不採之理由：
   1、被告於偵訊中供稱：其在房間裡翻抽屜時聽到有聲音所以
      跑出去，當時有看到在庭的劉珈均，但其雙手拿著錢很重
      ，根本沒有空的手可以壓制劉珈均云云（偵卷第16頁），
      惟被告於本院審理時竟更異其詞稱：其偷完東西要離開時
      ，有聽到拴狗鍊子的聲音，所以很驚慌要離開，但其並沒
      有看到劉珈均，其是因為聽到鍊子的聲音才要離開的云云
      （本院卷第89頁反面），則被告就行竊後是否曾看見證人
      劉珈均乙節，前後所供明顯歧異，是否可信，已難遽採。
      而徵之證人劉珈均所證上情，對查覺被告至遭被告以手壓
      靠並出言恫嚇等情，前後供證大抵相符，則被告於本院審
      理中所為應屬卸責之詞，不足採信。
   2、證人潘玉雲於上開時、地遭被告竊取金項鍊1 條及現金8
      萬5000元等情，業經認定如前，被告雖一再辯稱其實際偷
      到的現金只有6 萬5000元，也沒有偷到金項鍊云云，惟被
      告於本院審理中所為供述之憑信性甚低乙節，業如前述，
      而被告於本院審理時雖供稱：其偷到的錢用小夾鍊袋裝著
      ，50元的硬幣換了快1 萬元、10元的硬幣換了幾千元，而
      5 元的硬幣因為太重都丟掉了云云（本院卷第86頁），然
      證人潘玉雲於本院審理時亦明確證稱：伊的櫃子裡雖確實
      有裝5 元硬幣的夾鍊袋，但該夾鍊袋並未遺失等語（本院
      卷第87頁），則證人潘玉雲倘有意誣指被告並飾詞誇大遭
      竊之物品，豈有可能否認被告已自承竊得之物品？是被告
      前開所辯，應係避重就輕之詞，尚無足採。
   3、辯護意旨雖以：證人劉珈均於第1 次警詢筆錄時並未提及
      遭被告強暴、脅迫，嗣後於彰化縣警察局田中分局指認被
      告時，亦誤指認犯罪嫌疑人紀錄表上編號8 之人為被告，
      足認證人劉珈均應未與被告面對面短距離接近過，證人劉
      珈均應係圖渲染案情而為不實陳述云云。惟查：證人劉珈
      鈞於本院審理時證稱：員警作筆錄時有讓伊指認，但員警
      提供的照片是多年前的照片，且一開始都是拿大頭照讓伊
      指認，伊看眼神很像，所以才會依照片指認，但後來警察
      找照片上的人讓伊指認時，伊發現該人與竊賊的身高體重
      不同，伊還叫該人把眼鏡拿下來，才發現該人不是到伊家
      裡的竊賊等語（本院卷第85頁），衡之本案事發突然，犯
      案過程時間亦極為短促，而員警辦案之始僅提供犯罪嫌疑
      人之半身照片供證人劉珈均指認，本難苛求證人劉珈均在
      短暫之犯案時間瞬間完整記憶被告之面貌及五官，並得依
      陳舊之半身照片絲毫無誤指認被告，辯護人以證人劉珈鈞
      於警詢初始之指認錯誤，遽指證人劉珈均嗣後於偵訊時之
      證述均為憑空捏造之詞，尚嫌速斷，況證人劉珈均於本院
      審理時除對其於警詢之始誤認犯罪嫌疑人之原因加以具體
      說明，尚且為對被告有利之證述（詳後述），倘證人劉珈
      均係圖渲染案情而故為不實陳述，豈有為對被告有利證述
      之可能？另證人蔡木火警員於本院審理時亦證稱：伊據報
      前往案發現場時，該年輕的女被害人（按即證人劉珈均）
      就表示在她母親房間內翻箱倒櫃的男子於發現有人後就轉
      頭走向她，並以手壓住她的脖子，向她說不可以報警，而
      報案當時該年輕的女被害人（按即證人劉珈均）也有比出
      該男子以手肘壓制住她的脖子之手勢給伊看，在製作警詢
      筆錄時因為同仁都想幫助被害人，且被害人當時很緊張，
      所以沒有將這部分記在筆錄上，而指認嫌疑人時，被害人
      一開始都說蠻像的，但後來想一想又說不像等語（本院卷
      第81頁反面至第82頁反面），衡之證人蔡木火與被告既素
      無怨隙，且於本院審理時坦承其製作筆錄之疏失，實無甘
      冒偽證罪之風險而故為攀誣構陷被告之理，是證人劉珈均
      於案發後立即向承辦員警指訴遭竊賊靠壓脖子及出言恫嚇
      乙節，亦可認定，是辯護意旨認證人劉珈均係圖渲染案情
      ，於第2 次警詢及偵訊時故為不實陳述云云，並不足採，
      難以為被告有利之認定。
（六）綜上所述，本案事證已臻明確，被告犯行洵堪認定，應予
      依法論科。
三、論罪科刑：
（一）按刑法第321 條第1 項第3 款之攜帶兇器竊盜罪，係以行
      為人攜帶兇器竊盜為其加重條件，此所謂兇器，其種類並
      無限制，凡客觀上足對人之生命、身體、安全構成威脅，
      具有危險性之兇器均屬之，且祇須行竊時攜帶此種具有危
      險性之兇器為已足，並不以攜帶之初有行兇之意圖為必要
      （最高法院79年台上字第5253號判例意旨參照）。又所謂
      「攜帶兇器」，只須行竊時攜帶具有危險性之物即為已足
      ，並不以將該兇器自他地攜往行竊地為必要，亦即不論其
      係於未行竊前即攜帶持有或在竊盜現場臨時拾取持用，亦
      不問該兇器為何人所有均屬之。本案被告在竊盜現場臨時
      拾取而持以竊盜所用之剪刀1 支，既得用以破壞五斗櫃附
      加鎖頭之鐵片，顯然質地堅硬，客觀上自足以對他人之生
      命、身體、安全構成威脅，而具有危險性，應為刑法第32
      1 條第1 項第3 款所稱之兇器無疑。另刑法第321 條第1
      項第2 款之「安全設備」，應指與門扇、牆垣同性質，並
      具有相類防盜效用之設備而言，辦公桌、書桌或衣櫃移動
      容易，縱其抽屜加鎖，該鎖之性質及作用，亦與門扇、牆
      垣等不同，尚難認為屬「安全設備」（司法院（72）廳刑
      一字第163 號函意旨參照），是被告雖以上開剪刀破壞五
      斗櫃附加鎖頭之鐵片，尚難認符合刑法第321 條第1 項第
      2 款之要件，附此敘明。
（二）次按刑法第305 條所謂致生危害於安全，係指受惡害之通
      知者，因其恐嚇，生安全上之危險與實害而言（最高法院
      26年渝非字第15號判例意旨參照）。被告於逃逸之過程中
      ，另行起意對被害人劉珈均恫嚇稱：「不可以講、不可以
      報警，不然讓你死」等語，已足使人心生畏懼及深感不安
      ，已達於危害安全之程度，核其此部分所為，係犯刑法第
      305條之恐嚇危害於安全罪。
（三）核被告所為，係犯刑法第321 條第1 項第1 款、第3 款之
      攜帶兇器侵入住宅竊盜罪及同法第305 條之恐嚇危害安全
      罪。被告以一恐嚇犯意，於密接之時間、空間，接續2 次
      恐嚇證人劉珈均，侵害同一法益，應論以接續犯之包括一
      罪。公訴意旨雖認被告上揭犯行係涉犯刑法第329 條之準
      強盜罪，然按刑法第329 條準強盜罪之規定，將竊盜或搶
      奪之行為人為防護贓物、脫免逮捕或湮滅罪證而當場施強
      暴、脅迫之行為，視為施強暴、脅迫使人不能抗拒而取走
      財物之強盜行為，乃因準強盜罪之取財行為與施強暴、脅
      迫行為之因果順序，雖與強盜罪相反，卻有時空之緊密連
      接關係，以致竊盜或搶奪故意與施強暴、脅迫之故意，並
      非截然可分，而得以視為一複合之單一故意，亦即可認為
      此等行為人之主觀不法與強盜行為人之主觀不法幾無差異
      ；復因取財行為與強暴、脅迫行為之因果順序縱使倒置，
      客觀上對於被害人或第三人所造成財產法益與人身法益之
      損害卻無二致，而具有得予以相同評價之客觀不法，故擬
      制為強盜行為之準強盜罪構成要件行為，雖未如刑法第32
      8 條強盜罪之規定，將實施強暴、脅迫所導致被害人或第
      三人「不能抗拒」之要件予以明文規定，惟必於竊盜或搶
      奪之際，當場實施之強暴、脅迫行為，已達使人「難以抗
      拒之程度」，其行為之客觀不法，方與強盜行為之客觀不
      法相當，而得與強盜罪同其法定刑（見司法院釋字第630
      號解釋文）。故竊盜或搶奪之行為人，縱因防護贓物、脫
      免逮捕或湮滅罪證，而有當場施以強暴、脅迫之行為，惟
      其所實施之強暴、脅迫行為，若尚未達於使人難以抗拒之
      程度者，即難與強盜行為同視，自不能遽依準強盜罪論擬
      。至於行為人所施用之強暴、脅迫行為，是否足使被害人
      在身體或精神上達於難以抗拒之程度，自應就當時之具體
      事實，予以客觀之判斷（最高法院96年度台上字第7243號
      、第7348號、第7601號判決意旨參照）。查證人劉珈均於
      本院審理中證稱：被告以手壓住其脖子時有稍微使力，所
      以有感覺到重量，但伊當下並沒有呼吸困難、也沒有受傷
      ，被告用手肘壓靠脖子的時間在1 分鐘以內，還講了2 次
      「不能說、不能報警，不然要讓你死」，講完被告就走了
      ，而當時雖遭被告壓靠脖子，但伊也可以反抗等語（本院
      卷第85頁至第85頁反面），是被告雖為防護贓物、脫免逮
      捕而當場以左手肘靠住證人劉珈均脖子並出言恫嚇，然被
      告既非猛力壓靠證人劉珈鈞之脖子，而證人劉珈均亦明確
      證稱當時對於被告之壓靠及恫嚇行為均得加以反抗，顯然
      當時之狀況證人劉珈均並未達難以抗拒之程度，參諸上揭
      意旨，自與準強盜罪所定須達於使人「難以抗拒」之程度
      之要件不合，公訴意旨認被告此部分係犯刑法第329 條之
      準強盜罪，容有未洽，惟竊盜與準強盜罪之罪質雖有不同
      ，然其基本社會事實即竊盜基本事實仍屬相同，自應由本
      院於社會基本事實同一範圍內變更起訴之法條；另起訴書
      既已載及被告恐嚇之犯罪事實，雖未引用刑法第305 條之
      規定，本院仍應予以審理。被告所犯上開2 罪，犯意各別
      ，行為互殊，應予分論並罰。被告有前揭刑案之執行紀錄
      ，此有臺灣高等法院被告前案紀錄表1 份在卷可稽，其受
      有期徒刑執行完畢後，5 年內故意再犯本案前揭之罪，均
      為累犯，均應依法加重其刑。
（四）爰審酌被告素行不佳，年輕力壯卻不思以正當之方賺取所
      需，所犯造成被害人財物損失及身心恐懼，並考其犯罪之
      動機、目的、手段、竊取之財物價值、對被害人所生之危
      害及犯後態度等一切情狀，分別量處如主文所示之刑，並
      定其應執行刑，以資儆懲。另按刑法第59條之酌減其刑，
      必須犯罪另有特殊之原因與環境等情狀，在客觀上足以引
      起一般之同情，認為確可憫恕，且即予宣告法定最低度之
      刑，猶嫌過重者，始有其適用。被告並無在客觀上能引起
      一般之同情之犯罪動機，自不得依該條規定酌減其刑。至
      被告為本案犯行所使用之剪刀1 把，為被害人潘玉雲所有
      ，爰不為沒收之諭知。
（五）末按刑法第62條所謂自首，係指犯人在其犯罪未發覺前，
      向該管公務員承認犯罪，而接受裁判而言。所謂發覺，非
      以有偵查犯罪職權之機關或人員確知其人犯罪無誤為必要
      ，以對於其發生嫌疑時，即得謂已發覺。查被告於偵訊中
      雖辯稱：其要去執行觀察、勒戒時，即主動向南投刑警大
      隊之王福生警員供陳犯下本案云云（偵卷第16頁），惟被
      告係於100 年2 月10日至南投縣警察局刑警大隊報到，且
      於同日至彰化縣警察局田中分局製作本案之警詢筆錄，並
      於同日送法務部矯正署彰化看守所附設勒戒處所執行觀察
      、勒戒，此有被告警詢筆錄及臺灣高等法院被告前案紀錄
      表1 份在卷可參，然本案承辦之彰化縣警察局田中分局偵
      查隊警員於100 年2 月9 日依路口監視器錄影畫面，通知
      證人即車號N8V-051 號重型機車車主張原賓至彰化縣警察
      局田中分局製作筆錄後，即得知被告即係實際為本案犯行
      之人，縱被告嗣於100 年2 月10日向南投縣警察局刑警大
      隊之王福生警員供陳為本件竊盜犯行，亦與自首要件不符
      ，附此敘明。
（六）至公訴人聲請宣告被告強制工作乙節，經查，保安處分係
      對受處分人將來之危險性所為拘束其身體、自由等之處置
      ，以達教化與治療之目的，為刑罰之補充制度，且現行刑
      法採刑罰與保安處分之雙軌制，要在維持行為責任之刑罰
      原則下，為強化其協助行為人再社會化之功能，以及改善
      行為人潛在之危險性格，期能達成根治犯罪原因、預防犯
      罪之特別目的。保安處分之措施亦含社會隔離、拘束身體
      自由之性質，其限制人民之權利，實與刑罰同，自須本諸
      法治國家保障人權之原理及刑法之保護作用，其法律規定
      之內容，應受比例原則之規範，使保安處分之宣告，與行
      為人所為行為之嚴重性、行為人所表現之危險性，及對於
      行為人未來行為之期待性相當。本件被告動輒竊取他人之
      物，固應予以嚴懲，其前案之素行狀況業已作為本案量刑
      之審酌基礎，復經本院量處較長期之徒刑，綜合被告於本
      案中之犯行，及上開法律條文之規範意旨、保護目的，考
      量所採措施與所欲達成預防矯治其社會危險性之必要及所
      需程度，足認宣告如主文所示之刑，與其犯行之處罰已屬
      相當，該等有期徒刑之諭知倘經確實執行完畢，應足收儆
      懲之效，令其在獄中改過自新，故本院認尚無併予諭知被
      告令入勞動場所強制工作之必要。
據上論斷，應依刑事訴訟法第299 條第1 項前段、第300 條，刑
法第305 條、第321 條第1 項第1 款、第3 款、第47條第1 項、
第51條第5款，刑法施行法第1 條之1 ，判決如主文。
本案經檢察官戴連宏到庭執行職務。
中    華    民    國   100    年    6     月     1    日
                    刑事第二庭  審判長法  官  石馨文
                                      法  官  吳芙如
                                      法  官  江彥儀
以上正本證明與原本無異。
如不服本判決應於收受判決後10日內向本院提出上訴書狀，並應
敘述具體理由；其未敘述上訴理由者，應於上訴期間屆滿後20日
內向本院補提理由書（均須按他造當事人之人數附繕本）「切勿
逕送上級法院」。
告訴人或被害人對於判決如有不服具備理由請求檢察官上訴者，
其上訴期間之計算係以檢察官收受判決正本之日期為準。
中    華    民    國   100    年    6     月    1     日
                                書   記   官  黃明慧
附錄本案論罪科刑法條:
中華民國刑法第305條
（恐嚇危害安全罪）
以加害生命、身體、自由、名譽、財產之事，恐嚇他人致生危害
於安全者，處 2 年以下有期徒刑、拘役或 3 百元以下罰金。
刑法第321條第1項第1款、第3款
（加重竊盜罪）
犯竊盜罪而有下列情形之一者，處 6 月以上、5 年以下有期徒
刑，得併科新臺幣 10 萬元以下罰金：
一、侵入住宅或有人居住之建築物、船艦或隱匿其內而犯之者。
二、毀越門扇、牆垣或其他安全設備而犯之者。
三、攜帶兇器而犯之者。
四、結夥三人以上而犯之者。
五、乘火災、水災或其他災害之際而犯之者。
六、在車站、埠頭、航空站或其他供水、陸、空公眾運輸之舟、
    車、航空機內而犯之者。
前項之未遂犯罰之。